【裁判字號】    90,毒抗,343
【裁判日期】    901109
【裁判案由】    戒治
【裁判全文】
臺灣高等法院臺南分院刑事裁定            九十年度毒抗字第三四三號       Ｃ
      抗  告  人  甲  ○  ○
右抗告人因違反毒品危害防制條例案件，不服臺灣臺南地方法院中華民國九十年十月
二日裁定（九十年度毒聲字第二０三一號），提起抗告，本院裁定如左：
      主      文
抗告駁回。
      理      由
一、原裁定意旨略以：聲請人臺灣臺南地方法院檢察署檢察官以抗告人即被告甲○○
    前因施用毒品案件，經觀察、勒戒後，認無繼續施用毒品之傾向，由臺灣臺南地
    方法院檢察署檢察官於民國八十七年十月二十八日，以八十七年度營偵字第一五
    ０二號不起訴處分確定後，復因施用毒品案件，經觀察、勒戒後，認有繼續施用
    毒品之傾向，先送強制戒治，並由臺灣臺南地方法院檢察署檢察官以八十八年度
    毒偵字第四０九號聲請逕以簡易判決處刑，嗣經臺灣臺南地方法院判處有期徒刑
    七月確定，而其強制戒治亦已於八十九年十一月二十七日執行期滿。詎被告甲○
    ○復於九十年一月三十一日之前九十六小時內某時，在某不詳之處所施用第一級
    毒品海洛因，嗣因案於九十年一月三十一日，經臺灣臺南地方法院檢察署檢察官
    送往臺灣臺南監獄臺南分監執行，經臺灣臺南監獄臺南分監予以採集尿液後送由
    長榮管理學院毒物中心檢驗，結果呈嗎啡陽性反應，此有長榮管理學院出具之陽
    性報告附卷可稽，此外，又有不起訴處分書及本署刑案資料查註紀錄表等資料在
    卷可參，被告甲○○三犯毒品危害防制條例第十條第一項之施用第一級毒品罪，
    乃依同條例第二十條第三項但書規定，聲請裁定先令入戒治處所施以強制戒治等
    語。
二、抗告人抗告意旨略以：嗎啡之呈色反應，在吸毒犯尿液殘渣中，以蟻醛硫酸試液
    呈色試驗，經點一滴即呈桃紅色，瞬即轉呈紫紅色，經變青黃紫色、淺類薔薇紅
    色，最後變成污黃色；按依日本帝京大學醫學部教授石山昱夫編著之「現代法醫
    學」一書內載麻藥類編列意謂：鴉片（包含嗎啡）、幻覺劑、中樞神經自律神經
    遮斷劑等系之藥物，其呈色反應與嗎啡類似，故而豈能單憑長榮管理學院毒物中
    心之檢驗結果，即率認為嗎啡之呈色反應﹗在此種檢驗鑑定報告顯有疑義時，並
    無法作為抗告人有吸毒之依據。而抗告人曾因施用毒品案件，另入戒治處所施以
    強制戒治，亦已於八十九年十一月二十七日執行期滿，並於九十年一月三十一日
    自行到案執行，於該期間內伊豈有明知收監單位將予採集尿液送檢，而仍施用毒
    品之理；又檢察官於原聲請意旨內亦無法詳載抗告人於何時何地施用毒品，僅泛
    稱九十六小時內某時、某不詳處所而憑空推測，顯違檢察官應負之舉證責任，故
    抗告人犯罪應屬不能證明，爰求為撤銷原裁定云云。
三、按煙毒檢驗之步驟主要分為「篩檢」與「確認」，煙毒篩檢的試藥包括「ＴＯＸ
    Ｉ－ＬＡＢ」、「ＴＤＸ」．．．等，這些篩檢方法都可能有干擾因素，造成「
    假陽性反應」，亦即會有服用安非他命（或嗎啡）以外的藥，但尿液中卻出現安
    非他命（或嗎啡）陽性反應的情形，亦即使除去人為因素外，這些篩檢方法仍有
    一些發生錯誤的情形（包括假陽性和假陰性），但由於這些篩檢方法的錯誤百分
    率並非一固定值，而是在不同的條件下有不同的錯誤百分率，如以氣相層析質譜
    儀分析法做確認，幾乎不會有偽陽性反應產生，此為行政院國軍退除役官兵輔導
    委員會榮民總醫院八十三年四月七日（八三）北總內字第三○五九號函及法務部
    調查局第六處八十七年九月二十九日（八七）發技（一）字第八七○七四五七四
    號函所揭示。復按初次吸食或施打煙毒及麻醉藥品者，經人體代謝作用於八小時
    之內，即有約百分之八十之量排出，二十四小時之後，續有約剩餘量之百分之九
    十再排出，七十二小時之後，仍有殘餘微量排出，吸食或施打者個人體質不同，
    其排出時間亦會有所差異，尤其成癮者（抗藥性強）其於吸食後一二０小時內所
    採之尿液，配合較具公信力之儀器（如氣相質譜儀），仍有可能被檢測出，此有
    憲兵司令部八十年鑑驗字第０九九九號函可稽。
四、經查，被告既係於九十年一月三十一日採尿送驗，而長榮管理學院為本件尿液檢
    驗時係以ＥＩＡ即酵素免疫分析法篩檢及確認再以ＧＣ／ＭＳ即氣相層析質譜儀
    確認，其檢驗流程嚴緊，檢驗方法精密，揆之前開函示即無偽陽性反應產生，抗
    告人依此精密檢驗，其尿液經鑑定仍有嗎啡之陽性反應，有該長榮管理學院於九
    十年三月二十六日出示之陽性報告附卷可稽，則抗告人於九十年一月三十一日往
    前回溯九十六小時內之某日時，應有施用毒品海洛因之犯行，是受處分人質疑檢
    驗有誤，誠屬無端。參以被告復有違反毒品危害防制條例之前科，有臺灣高等法
    院被告全國前案紀錄表附卷可佐，而吸毒再犯比率甚高，是抗告人所辯顯不足採
    ，其施用海洛因之犯行堪以認定。原法院認前揭事實經核尚屬有據，並依毒品危
    害防制條例第二十三條第二項但書，裁定將被告送戒治處所強制戒治壹年，於法
    核無不合。抗告意旨任意指摘原裁定不當，請求予以撤銷，為無理由，應予駁回
    。
五、據上論結，應依刑事訴訟法第四百十二條，裁定如主文。
中    華    民    國      九十      年      十一      月        九      日
                                  臺灣高等法院臺南分院刑事第六庭
          審判長法官  楊    明    章
                                            法官  顏    基    典
                                            法官  徐    宏    志
右正本證明與原本無異。
不得再抗告。
                                      法院書記官  李    梅    菊
中    華    民    國      九十      年      十一      月      十四      日


司法院資訊處製作；財團法人民間司法改革基金會備份。
